# 请教陈版和各位老师，合并报表投资收益和商誉抵消的问题

提问人：wtj19890604 时间：2016-01-26 10:48:20
各位老师好，现遇到一个合并报表的问题，需向各位请教。 A公司是母公司，B公司为A公司联营企业，A拥有B 28%的股权，C公司为A公司子公司， 2015 年 4 月，C公司购买B公司100%的股权，其中包括从A公司购买了28%的股权，从外部股东购买了72%的股权，合并成本与B公司原注册资本相同，大于B公司净资产数额确认为商誉。由于B公司一直亏损， 2014 年A公司对B公司按权益法核算确认了一笔投资收益-69万， 2015 年 4 月A公司处置B公司时，按照历史投资成本退出，故产生一笔投资收益 69 万。 问： 1 、 2015 年 12月 31 日，编制A公司的合并报表时，编制了C公司购买B公司产生的商誉的调整分录，是否需要与A公司 2015 年 4 月处置B公司时确认的投资收益进行抵消？ 2 、该事项是否属于内部交易事项，由于集团公司内部母公司与其所属的子公司之间以及各子公司之间发生的除股权投资以外的各种往来业务及交易事项，所以，是否属于内部交易？

回答人：chenyiwei
在 2015 年度A的合并报表层面，该交易事实上属于一项通过多次交易实现非同一控制下企业合并的交易（假设B与A、C原先并不在同一控制下），即合并主体原持有B28％的股权，后变为 100 ％。所以在合并报表层面需体现出《企业会计准则第 33 号——合并财务报表（ 2014 年修订）》第四十八条所要求的处理效果，即原持有的 28 ％股权按购买日公允价值重新计量，该公允价值与向外部股东收购另 72 ％股权的收购价格之和为该 100 ％合并的合并成本。 如果A将B的 28 ％股权出售给C的交易也是按照公允价值进行的，则在合并报表层面，事实上保留了A的个别报表层面的 28 ％股权处置收益。这是合并报表层面的“视角差异调整”的体现，但与母子公司之间内部交易应抵销的原则并不矛盾。

提问人：wtj19890604 时间：2016-01-27 10:19:33
陈版，我理解为在A公司合并报表的角度，还是应该用母公司确认的投资收益和C子公司确认的商誉进行全额抵消的，即，合并报表角度需同时减少投资收益和商誉，母公司单体报表仍保留此部分投资收益，对吗？

回答人：chenyiwei
不能这样理解，否则将导致合并报表层面对此问题的处理不符合准则规定。再次强调：实体理论下合并报表的编制不仅仅是传统的内部交易抵销，还要满足“视角差异调整”的要求，特别是合并报表准则第 52 条已经是兜底条款。